臺灣臺中地方法院民事判決
110年度中簡字第3117號
原      告  廖湯阿盆
訴訟代理人  廖志彬  
被      告  劉信宏  
訴訟代理人  林正明  
上列被告因過失傷害案件，原告提起刑事附帶民事訴訟，請求侵
權行為損害賠償事件，經本院刑事庭裁定（110年度交附民字第3
16號）移送前來，本院於民國111年7月6日言詞辯論終結，判決
如下：
    主      文
一、被告應給付原告新臺幣144,251元，及自民國111年1月15日
    起至清償日止，按週年利率5％計算之利息。
二、原告其餘之訴駁回。
三、訴訟費用由被告負擔
四、本判決第一項應供擔保准予假執行。但被告如以新臺幣144,
    251元為原告預供擔保，得免為假執行。
　　事實及理由
壹、程序部分：
    本件原告起訴時原聲明為「被告應給付原告新臺幣（下同）
    1,427,491元，及自附民狀繕本送達之翌日起至清償日止，
    按週年利率5％計算之利息」（見交附民卷第6頁）。嗣最終
    變更聲明為「被告應給付原告2,197,823元，及自111年1月1
    4日庭期翌日即111年1月15日起至清償日止，按週年利率5％
    計算之利息」（見本院卷第120、333頁），核屬擴張、減縮
    應受判決事項之聲明，合於民事訴訟法第255條第1項第3款
    規定，亦應准許。
貳、實體部分：
一、原告主張：
　㈠被告於民國109年5月20日13時36分許，駕駛牌照號碼ACE-262
    5號自用小客車，沿臺中市○○區○○○路○○○○路○○○○○○○○路000
    號前時，本應注意車前狀況及兩車並行之間隔，隨時採取必要
    之安全措施，而當時天候晴、日間自然光線、路面鋪裝柏油、
    乾燥、無缺陷、無障礙物、視距良好，並無不能注意之情事，
    詎竟疏未注意及此，即貿然前行，適原告騎乘牌照號碼JLJ-1
    92號普通重型機車，在其右側自中興東路上之黃昏市場入口
    便道起駛，往左偏駛至該處，雙方見狀閃煞不及，兩車發生碰撞
    （下稱系爭車禍），原告人車倒地，因而受有胸部挫傷及左
    側第二至第八肋骨骨折合併血胸、左側鎖骨骨折等傷害。
  ㈡原告因被告之不法侵害行為受有以下損害：醫療費用146,376
    元【①109年5月20日長安醫院醫療費550元、②救護車車資（
    長安-慈濟）2,700元、③109年6月12日佛教慈濟醫療財團法
    人臺中慈濟醫院（下稱臺中慈濟）住院醫療費4,415元、④10
    9年6月23日衛生福利部臺中醫院（下稱臺中醫院）住院醫藥
    費5,241元、⑤109年8月12日臺中醫院門診費1,980元及⑥110
    年7月4日長安醫院醫療費550元、⑦救護車車資（長安-中國
    醫）1,650元、⑧中國醫藥大學附設醫院（下稱中國醫）住院
    醫療費3,700元、⑨109年7月至110年12月回診醫療費18,676
    元、⑩後續回診醫療費106,914元】、看護費用329,900元【①
    慈濟醫院50,900元、②臺中醫院16,000元、③110年7月5日中
    國醫9,600元、④中國醫看護PCR費用7,000元、⑤110年7月30
    日中國醫15,000元、⑥109年9月6至10日臺中醫院9,500元、⑦
    臺中醫院看護PCR費用3,000元、⑧110年11月13日至11月18日
    臺中醫院12,500元、⑨出院後專人照顧費189,600元（79日×
    看護全日2,400元）】、就醫交通費122,569元（109年7月至
    110年12月共18,230元及後續交通費每月1,013元×103月共10
    4,339元）、照顧配偶損失費275,000元（5.5萬×5年）、原
    告與配偶長期照顧費388,448元、醫療輔具及藥品費用28,33
    0元（①輪椅4,000元＋②助行器850元＋③便盆椅2,300元＋④背架1
    7,000元＋⑤補骨藥品8,180元）、精神慰撫金40萬元。另原告
    已請領強制汽車責任險理賠53,526元。並聲明：⒈被告應給
    付原告219萬7,823元及自111年1月15日至清償日按年息5%計
    算之利息、⒉前項判決請准供擔保宣告假執行。
二、被告抗辯：
　㈠原告所提之醫療費用①至⑤共14,866元部分不爭執，醫療費用⑥
    至⑨之部分未檢具門診開立診斷證明書，無法證明相關醫療
    費用是否為本次事故傷害所需。至於醫療費用⑩後續醫療費
    用部分，並無證據證明有需要，原告主張後續治療費用有爭
    執。
　㈡原告所主張看護費用①、②共66,900元部分不爭執，至於看護
    費用③至⑧則並未提供醫院所開立診斷證明書，證明有全日看
    護之必要，看護費用⑨之出院後看護並未提出收據，且求償
    日數109年6月16日至6月23日與臺中醫院住院期間重疊，有
    爭執。
　㈢原告主張交通費損失，並未提出單據，有爭執。又原告之長
    期照顧費部分，原告車禍後發現聽力受損現象，與系爭車禍
    事故無關。再原告配偶需人照顧非本次事故所致，原告配偶
    之長期照顧費，並非本次事故所發生之費用。另原告主張輔
    具及藥品費①至③部分不爭執；而輔具及藥品費④之背架為110
    年7月13日所購買，與系爭車禍日相差甚遠，⑤之藥品支出，
    欠缺相關資料證明其必要性，該二部分之支出有爭執。此外
    ，原告請求精神慰撫金數額過高，應酌減之。
　㈣原告為系爭車禍事故之肇事主因，原告應負70%肇事責任等語
    。並聲明：⒈原告之訴駁回、⒉若受不利之判決，願供擔保請
    准宣告免為假執行。
三、本院之判斷：
　㈠刑事訴訟判決所認定之事實，固非當然有拘束民事訴訟判決
    之效力，但民事法院調查刑事訴訟原有之證據，而斟酌其結
    果以判斷事實之真偽，並於判決內記明其得心證之理由，即
    非法所不許（最高法院67年台上字第2674號及49年台上字第
    929號裁判意旨參照）。是本院自得調查刑事訴訟中原有之
    證據，斟酌其結果以判斷其事實，合先敘明。　
　㈡被告應負侵權行為損害賠償責任：
　　按因故意或過失，不法侵害他人之權利者，負損害賠償責任
    。汽車、機車或其他非依軌道行駛之動力車輛，在使用中加
    損害於他人者，駕駛人應賠償因此所生之損害，民法第184
    條第1項前段、第191條之2前段分別定有明文。又按汽車行
    駛時，駕駛人應注意車前狀況，並隨時採取必要之安全措施
    道路交通安全規則第93條第3項，經查：
　⒈原告主張被告於上開時、地，駕駛自小客車，途經臺中市○○
    區○○○路○○○○路○○○○○○○○路000號前時，疏未注意車前狀況，
    隨時採取必要之安全措施，貿然前行，碰撞原告騎乘機車，
    致原告受有胸部挫傷及左側第二至第八肋骨骨折合併血胸、
    左側鎖骨骨折等傷害之事實，業據其提出臺中慈濟診斷證明
    書、門診醫療收據、臺中醫院診斷證明書、門診醫療收據等
    件為證（見本院卷第42頁、第43至45頁）。並經本院依職權
    調閱臺灣臺中地方檢察署109年度發查字第1242號偵查卷宗
    、本院110年度交簡字第372號刑事卷宗核閱屬實。再參以被
    告因過失傷害罪行，經法院判處有期徒刑3月確定等情，有
    本院110年度交簡字第372號刑事判決在卷可佐（見本院卷第
    15至16頁），足認被告確有未注意車前狀況之疏失，被告就
    系爭車禍之發生有過失甚明。另參以臺中市車輛行車事故鑑
    定委員會鑑定意見書亦認為「劉信宏駕駛自用小客車，未注
    意車前狀況適採安全措施，為肇事次因」等語（見發查影卷
    第67頁），更可佐證被告確實就系爭車禍之發生有過失。
　⒉原告受有胸部挫傷及左側第二至第八肋骨骨折合併血胸、左
    側鎖骨骨折等傷害之事實，既係來自被告駕駛車輛，疏未注
    意車前狀況之過失駕車行為所所直接造成，兩者間自有相當
    因果關係。從而，原告主張被告應負侵權行為損害賠償責任
    ，應屬有據。
  ㈢原告得向被告請求之各項費用及賠償損害範圍：
　　按不法侵害他人之身體或健康者，對於被害人因此喪失或減
    少勞動能力或增加生活上之需要時，應負損害賠償責任；不
    法侵害他人之身體、健康、名譽、自由、信用、隱私、貞操
    ，或不法侵害其他人格法益而情節重大者，被害人雖非財產
    上之損害，亦得請求賠償相當之金額，民法第193條第1項、
    第195條第1項前段分別定有明文。次按當事人主張有利於己
    之事實者，就其事實有舉證之責任，民事訴訟法第277 條前
    段定有明文。茲就原告所受損害，論述如下：
　⒈醫藥費用部分：
　⑴原告主張醫療費用14,866元【即①109年5月20日長安醫院醫療
    費550元、②救護車車資（長安-慈濟）2,700元、③109年6月1
    2日慈濟醫院住院醫療費4,415元、④109年6月23日臺中醫院
    住院醫藥費5,241元、⑤109年8月12日臺中醫院門診費1,980
    元】之部分，有診斷證明書、醫療費用收據可佐（見本院卷
    第39至45頁），且為被告所不爭執（見本院卷第333至334頁
    ），堪認屬實。
　⑵原告主張：醫療費用⑥110年7月4日長安醫院醫療費550元、⑦
    救護車車資（長安-中國醫）1,650元、⑧中國醫藥學院住院
    醫療費3,700元、⑨109年7月至110年12月回診醫療費1萬8,67
    6元、⑩後續回診醫療費10萬6,914元之部分，被告否認其支
    出與系爭車禍有關連，並以前詞置辯。經查：
　❶據長安醫院於111年4月20日以長總字第1110000696號函表示
    ：「病患於110年7月4日因發燒診斷為急性腎炎，與109年5
    月20日無關」（見本院卷第289頁）；中國醫於111年5月20
    日以院醫事字第1110005930號函表示：「原告於110年7月4
    日至7月9日因急性腎盂腎炎住院治療，110年7月30日至8月5
    日因泌尿道感染住療，109年8月13日因子宮頸癌術後至本院
    婦產科門診複檢，病人就診病因與109年5月20日外傷之診斷
    無關聯」等語（見本院卷第321頁），顯見原告支出醫療費
    用⑥至⑧與因系爭車禍無關。
　❷醫療費用⑨回診醫療費之部分：
　依臺中醫院111年5月4日中醫醫行字第1110004244號函表示：
    原告於109年8月3日、109年8月31日、109年11月4、19、23
    日、12月15日、12月23日、110年2月22日、4月11日、5月12
    日、8月17日、8月19日、9月16日、10月14日 、25日、11月
    9日、11日、22日、12月7日分別至至臺中醫院耳鼻喉科、新
    陳代謝科、急診、家醫科、新陳代謝科、心臟內科、泌尿科
    就診，經臺中醫院新陳代謝科、心臟內科、家醫科回覆與系
    爭車禍無關聯，而耳鼻喉科表示：「患者當時就診耳鼻喉科
    ，僅表明是為了做聽力殘障鑑定，無法證明其與車禍之關聯
    性」等語，泌尿科表示：「第一次到院就診病患已置放導尿
    管（不知置放多久時間）若車禍前病患無導尿管置換不能確
    定車禍與疾病有一定之相關性不知病患之前車禍骨盆受傷與
    否若無骨盆腰椎受傷相關性不大」等語，急診表示：「於00
    0-00-00來急診，……診斷為肺炎、尿道炎收住院，與000-00-
    00車禍受傷無直接相關。另外於000-00-00來急診主訴在浴
    室跌倒，診斷為左側胸壁挫傷。與000-00-00車禍受傷並無
    直接相關」等語（見本院卷第297-309頁），可見醫療費用⑨
    中關於原告至臺中醫院就醫之醫療費，除109年7月27日至臺
    中醫院胸腔外科門診費460元外，其餘難認與系爭車禍有關
    。
　據長安醫院上開函表示：「病患於110年6月12日因尿滯留就
    醫，與109年5月20日（系爭車禍）無關聯」（見本院卷第28
    9頁）；中國醫上開函表示：「110年7月30日至8月5日因泌
    尿道感染住院治療，109年8月13因子宮頸癌術後，至本院婦
    產科門診複檢病人就診病因與109年5月20日外傷之診斷無關
    聯」（見本院卷第321頁），可見醫療費用⑨中關於原告至長
    安醫院就醫之醫療費，難認與系爭車禍有關。
　臺中慈濟111年5月5日慈中醫文字第1110658號函所檢附之病
    情說明書，表示「骨科門診追蹤至111年2月4日，仍有胸腰
    椎陳舊骨折遺跡穩定」、「門診追蹤需3個月，本病患追蹤
    至109年8月4日（胸腔外科）」（見本院卷第311-315頁），
    足見原告於110年6月18日、110年6月25日、110年6月30日、
    110年7月23日、110年8月20日、110年9月17日、110年10月1
    2日及110年12月10日至臺中慈濟骨科就醫支付醫療費用共83
    7元（計算式：99元＋99元＋99元＋225元＋225元＋45元＋0元＋45
    元），屬因系爭車禍支出醫療費用。
　據益家診所於111年4月21日以益行字第11104002號函所檢附
    之附件表示：「病患於110年8月5日從中國醫出院，診斷為
    泌尿道感染，後續於110年8月12日至益家診所複診，此次就
    診病因與系爭車禍之診斷書相關診斷無關連」等語（見本院
    卷第293頁），可見醫療費用⑨中關於原告至益家診所就醫之
    醫療費，與系爭車禍無關。
　準此，原告所主張醫療費用⑨回診醫療費中1,279元（計算式
    ：460元＋837元），屬因系爭車禍支出醫療費用，其餘部分
    難認為因系爭車禍所支出醫療費用。
　⑶又原告主張醫療費用⑩後續回診醫療費用之部分：依臺中慈濟
    上開回函表示，可知胸腔外科部分自系爭車禍發生起又回診
    追蹤3個月之必要，及原告之111年2月4日回診時，胸腰椎陳
    舊骨折遺跡穩定。是原告復未提出因系爭車禍所受傷害而需
    後續回診之必要，原告此部分主張，尚難採憑。
　⑷從而，原告因系爭車禍所支出之必要醫療費用為16,145元（
    計算式：醫療費用①至⑤14,866元＋⑨回診醫療費1,279元）。
    故原告請求將來醫療費用於16,145元範圍內有理由，逾此範
    圍則屬無據。
　⒉看護費用：
  ⑴原告主張因系爭車禍支出看護費66,900元【即看護費用①慈濟
    醫院50,900元、②臺中醫院16,000元】之部分，有診斷證明
    書、醫療費用收據、看護費收據可佐（見本院卷第43-46頁
    、第71-72頁），被告對此不爭執（見本院卷第334頁），堪
    認屬實。
  ⑵就原告主張因系爭車禍支出③110年7月5日中國醫9,600元、④
    中國醫看護PCR費用7,000元、⑤110年7月30日中國醫15,000
    元、⑥109年6月23日臺中醫院9,500元、⑦臺中醫院看護PCR費
    用3,000元、⑧110年11月13日至11月18日臺中醫院12,500元
    、⑨出院後專人照顧費189,600元之看護費部分，為被告否認
    。查：
　❶看護費用③至⑤係原告110年7月5日及110年7月30日於中國醫住
    院之看護費用，中國醫上開函文業已表示：「於110年7月4
    日至7月9日因急性腎盂腎炎住院治療，110年7月30日至8月5
    日因泌尿道感染住院治療……病人就診病因與109年5月20日外
    傷之診斷無關聯」等語（見本院卷第321頁）。
　❷看護費用⑥至⑧則係原告109年9月6至10日、110年11月13至18
    日至臺中醫院住院之看護費用，依臺中醫院上開函文，可知
    110年9月6至10日至臺中醫院急診室住院係因肺炎及尿道炎
    、110年11月13日至18日至臺中醫院新陳代謝科住院係因尿
    道感染，均經該科醫師認與系爭車禍無關聯。
　❸從而，原告前揭期間住院之原因與系爭車禍所受之傷並無關
    聯，原告支出看護費用③至⑧，難認屬於原告因系爭車禍所支
    出看護費。
　⑶原告主張因系爭車禍需要3個月之全日看護，以每日2,400元
    計算，扣除109年6月16日到6月23日部分，⑨出院後專人照顧
    費共計189,600元等語（見本院卷第224頁）。為被告否認。
    查：
　❶依臺中慈濟診斷證明書記載「出院後宜繼續休養3個月，需專
    門人照顧及門診追蹤」等語（見本院卷第77頁），及臺中慈
    濟函文表示：「專人看護」意旨休養三個月，需要專人全日
    看護等語（見本院卷第315頁），可見原告自109年6月12日
    出院後，需3個月專人全日看護。而原告於109年6月16至23
    日另有至台中醫院住院，該住院期間看護費已列入，是扣除
    109年6月16至23日至台中醫院住院期間，足認原告有82日之
    全日看護之必要。
　❷按因親屬看護所付出之勞力並非不能評價為金錢，雖因二者
    身份關係而免除被害人之支付義務，惟此種基於身份關係之
    恩惠，自不能加惠於加害人，故由親屬看護時，雖無現實看
    護費之支付，仍應認被害人受有相當於看護費之損害，得向
    加害人請求賠償（最高法院88年度台上字第1827號、92年度
    台上字第431號判決意旨參照），原告於上開期間雖由其親
    人看護，仍得向被告請求賠償相當於看護費之損害。本院審
    酌原告並未就其親人為專業看護者提出相關佐證，衡諸常情
    ，專業看護者之看護技術應較非專業看護者為佳，再斟酌原
    告所受傷勢受家人看護內容之繁重程度，認原告所受親人照
    護之看護費用以每日2,000元評價為適當。是原告請求164,0
    00元（計算式；2,000×82）看護費用，應屬有據。逾此範圍
    ，則無理由。
　⒊就醫交通費：
　　原告主張其因系爭車禍受傷，必須往返醫院及住家就醫共41
    趟，花費總計18,230元，並請求後續103個月之交通費10萬4
    ,339元，共計就醫交通費122,569元等語，為被告所否認。
    查：
  ⑴原告所主張之就醫回診僅109年7月27日臺中醫院胸腔外科之
    門診與110年6月18日、110年6月25日、110年6月30日、110
    年7月23日、110年8月20日、110年9月17日、110年10月12日
    及110年12月10日臺中慈濟之骨科就診係與系爭車禍有關，
    已如前述，其餘部分難認與系爭車禍有關。又原告主張後續
    103個月之交通費用，原告並未舉證證明有持續追蹤就醫之
    必要，故此部分之請求不應准許。
  ⑵本院審酌原告受傷部位為左側第二至第八肋骨骨折合併血胸
    、左側鎖骨骨折，應難以自行騎車就醫，強令原告搭乘大眾
    交通工具就醫，亦屬苛刻，原告就醫應有搭乘計程車或由親
    屬開車接送就醫之需要。而親屬代為接送被害人就醫，固係
    基於親情。但親屬代為接送被害人就醫，所付出之勞力、時
    間，並非不能評價為金錢。雖因二者身分關係而免除被害人
    之支付義務，惟此種基於身分關係之恩惠，自不能加惠於加
    害人。故由親屬代為接送就醫，雖被害人無現實交通費之支
    付，仍可評價被害人受有相當於交通費之損害，得向加害人
    請求賠償。
  ⑶參酌原告住處至臺中醫院一趟車資約為210元（來回420元）
    ，原告住處至臺中慈濟一趟車資約為290元（來回580元），
    有小黃計算機在卷可參（見本院卷第191頁），衡酌民法第2
    22條規定之精神，認原告請求其住處往返臺中醫院1次、慈
    濟醫院8次，受有交通費之損害5,060元（計算式：臺中醫院
    420元＋臺中慈濟580元×8）部分，尚屬合理，應予准許，逾
    此範圍，則無理由。
　⒋原告之長期照顧費用281,544元：
　　原告主張因系爭車禍，致原告受有長照費用281,544元之損
    失等語，為被告所否認。查：依原告所提出之109年7月15日
    、110年8月11日臺中市長期照顧需要評估結果單（見本院卷
    第239、241頁），雖可知原告經評估長照需要等級為失能第
    3級，然並無法得知造成失能之原因為何。又參以原告已年
    逾8旬，體力及身體機能均逐漸退化與衰老，於系爭車禍後
    另有因其他疾病住院、就醫乙情。再考量臺中慈濟上開診斷
    證明書是記載「出院後宜繼續休養三個月，需專人照護」等
    語（見本院卷第77頁），並非表示原告終身需要專人照護。
    況關於109年6月13日至109年9月12日期間，原告已請求專人
    照護之看護費。綜合上開證據資料，尚難認原告因系爭車禍
    ，而有支出長期照顧費281,544元之必要。原告此部分主張
    ，礙難採憑。
　⒌照顧原告配偶廖文通損失費275,000元、廖文通之長期照顧費
    106,904元：
　　原告主張原告本負責照顧年邁的配偶廖文通，無需支付長照
    費用，但於系爭車禍後，臺中市政府將廖文通列入長照服務
    對象，造成需另支出照護配偶費用275,000元之經濟上損失
    ，及需支付廖文通之長期照顧費106,904元等語（見本院卷
    第129、131-132頁），被告否認其為本次事故所致。查：
　　依原告提出之臺中市私立李宜玲居家長照機構收據（見本院
    卷第207-215頁），雖可知原告之配偶廖文通於109年6月至1
    10年11月間有受居家長照機構照護，因而支出長照費，然廖
    文通之扶養義務人並非僅有原告，尚有廖文通之子女，此收
    據並無法證明此費用為原告所支付。又原告為34年10月出生
    ，於系爭車禍發生時已將近75歲，體力及身體機能亦已逐漸
    退化與衰老，自身可能亦須他人協助，原告並未舉證證明其
    於系爭車禍之前有提供如長照中心之照護能力。再考量臺中
    慈濟上開診斷證明書是記載「出院後宜繼續休養三個月，需
    專人照護」等語（見本院卷第77頁），並非表示原告因系爭
    車禍所致傷勢終身需要專人照護，是尚難認原告是因系爭車
    禍所受之傷，致其身體無法提供廖文通生活之協助。是原告
    請求被告賠償其照顧廖文通之損失費、廖文通之長照費乙節
    ，尚難採憑。
　⒍輔具及藥品費：
　⑴原告主張因系爭車禍支出①輪椅、②助行器、③便盆椅共計7,15
    0元等情，為被告所不爭執（見本院卷第334頁），並有統一
    發票可參（見本院卷第216-217頁），堪以認定。
　⑵原告主張因系爭車禍支出④背架17,000元與⑤補骨藥品8,180元
    部分（見本院卷第133頁），為被告否認（見本院卷第334頁
    ）。查：關於背架部分，依原告所提出之統一發票，僅可知
    原告有購買背架。而依臺中慈濟上開函檢附之病情說明書（
    見本院卷第315頁），記載：「肋骨骨折及血胸部分毋須背
    架使用」等語，顯見原告此部分之支出，難認屬必要。關於
    補骨藥品之費用，雖經原告提出購買單據，惟並未舉證明補
    骨藥品係因系爭車禍受傷後所需之醫療或保健，自難認屬於
    原告因系爭車禍所必要。
　⑶準此，原告主張輔具及藥品費，於7,150元內為有理由，逾此
    金額範圍，即無從准許。
　⒎精神慰撫金部分：
    按慰撫金之賠償須以人格權遭遇侵害，使精神上受有痛苦為
    必要，其核給之標準固與財產上損害之計算不同，然非不可
    斟酌雙方身份資力與加害程度，及其他各種情形核定相當之
    數額（最高法院51年度台上字第223號判決先例參照）。本
    院審酌原告為家庭照顧者，名下無不動產、無薪資及投資所
    得，被告為碩士畢業，名下有不動產、有薪資及投資所得數
    筆等情，有兩造之警詢筆錄、兩造108、109年稅務電子閘門
    資料查詢表在卷可佐（見偵影卷第3頁、發查卷第11頁、本
    院卷證物袋）。復考量原告因系爭車禍胸部挫傷及左側第二
    至第八肋骨骨折合併血胸、左側鎖骨骨折等傷害。再參酌被
    告之過失情節等一切情狀，認原告請求精神慰撫金40萬元，
    尚屬合理，應予准許，逾此範圍即屬無據，不應准許。
  ⒏綜上，原告因本件侵權行為所受之損害總額為659,255元【計
    算式：16,145＋66,900＋164,000＋5,060＋7,150＋400,000】。
　㈣原告、被告就系爭車禍之過失比例：
　　按損害之發生或擴大，被害人與有過失者，法院得減輕賠償
    金額，或免除之，民法第217條第1項明文規定。而此規定之
    目的，在謀求加害人與被害人間之公平，故在裁判上法院得
    以職權減輕或免除之。次按起駛前應顯示方向燈，注意前後
    左右有無障礙或車輛行人，並應讓行進中之車輛行人優先通
    行；行車遇有轉向…變換車道等情況時所用之燈光及駕駛人
    之手勢，應依下列規定：變換車道時，應先顯示欲變換車道
    方向之燈光或手勢；變換車道時，應讓直行車先行，並注意
    安全距離，道路交通安全規則第89條第1項第7款、第91條第
    1項第6款、第99條第1項第3款定有明文。經查：
　⒈依道路交通事故現場圖、交通事故現場照片（見偵查卷第23-
    27頁），及本院110年度交易字第946號案件審理時勘驗行車
    紀錄器光碟結果為：「一、廖湯阿盆騎乘普通重型機車從右
    下角駛入畫面一路斜切直行二、畫面中被告汽車右邊畫面可
    視廖湯阿盆之騎乘普通重型機車身影，並可見該機車一路斜
    切至被告車道。三、01:16生碰撞聲被告停下車輛。」（見
    交易影卷第37頁），可知被告駕駛汽車沿成功東路口號誌綠
    燈起步，原告之機車出現在被告右前方，原告之機車持續行
    駛成功東路路肩往一般車道偏左行駛，而後發生碰撞。由此
    顯見原告於路外起駛入順向車道未讓左側直行車先行，並進
    而發生系爭車禍。又由上開照片、道路交通事故調查報告表
    ㈠，可知並無遮蔽視線之屏障物，若原告稍加注意，應可避
    免車禍之發生，堪認原告就系爭車禍發生亦有過失。並參以
    臺中市車輛行車事故鑑定委員會鑑定意見書亦認為「廖湯阿
    盆駕駛普通重型機車，由路外起駛後入順向車道未讓左側直
    行車先行，為肇事主因」等語（見發查影卷第67頁），更可
    佐證原告確實就系爭車禍之發生有過失。
　⒉本院審酌原告進入車道前未注意前後左右有無車輛，未讓行
    進中之車輛優先通行，偏向時亦未讓直行車先行，應負較大
    之過失責任。而被告則未注意原告進入車道之車前狀況，未
    採取安全措施。雙方之過失情節及原因力大小，認原告負擔
    70％之過失責任，被告應負擔30％。準此，依上開過失比例計
    算，原告就其上開損害，得請求被告賠償之金額為197,777
    元（計算式：659,255×30％，元以下四捨五入）。
　㈤按保險人依強制汽車責任保險法規定所為之保險給付，視為
    被保險人損害賠償金額之一部分；被保險人受賠償請求時，
    得扣除之，強制汽車責任保險法第32條定有明文。查原告已
    受領強制汽車責任保險理賠金53,526元，有強制險醫療給付
    彙整表、強制險已決案查詢資料可佐（見本院卷第337-341
    頁），且為兩造不爭執（見本院卷第334頁），則依前揭規
    定，被告應賠償原告之數額自應扣除原告已領取之保險金，
    經扣除金額後，原告請求被告賠償之金額為144,251元（計
    算式：197,777－53,526元）。　
　㈥查原告對於被告之請求權，係屬未定給付期限之金錢債權，
    原告請求自111年1月14日庭期之翌日即111年1月15日（見本
    院卷第120頁）起至清償日止，按週年利率5％計算之遲延利
    息，核與民法第229條第2項、第233條第1項前段、第203條
    規定相符，應屬有據。
四、綜上所述，原告依侵權行為之法律關係，請求被告給付原告
    144,251元，及自111年1月15日起至清償日止，按週年利率
    百分之5計算之利息範圍內，為有理由，應予准許；逾此範
    圍之請求，為無理由，應予駁回。
五、本判決原告勝訴部分，係適用簡易程序所為被告敗訴之判決
    ，依民事訴訟法第389條第1項第3款規定，應依職權宣告假
    執行。原告雖聲明願供擔保請准宣告假執行，然此屬促使法
    院依職權發動假執行之宣告，法院毋庸另為准駁之判決。被
    告陳明願供擔保請准宣告免為假執行，核無不合，爰酌定擔
    保金額如上。
六、訴訟費用負擔之依據：民事訴訟法第79條。
中　　華　　民　　國　　111 　年　　7 　　月　　29　　日
                  臺灣臺中地方法院臺中簡易庭
                              法  官  陳佩怡
以上為正本，係照原本作成。
如不服本判決，應於送達後二十日內，向本院提出上訴狀並表明
上訴理由，如於本判決宣示後送達前提起上訴者，應於判決送達
後二十日內補提上訴理由書（須附繕本）。如委任律師提起上訴
者，應一併繳納上訴審裁判費。
中    華    民    國     111    年    7   月    29   日
                                  書記官  許千士